臺灣高等法院臺南分院民事裁定
110年度家抗字第9號
抗  告  人  杜翎瑄  

視同抗告人  賴霖珍  
            杜常勝  
相  對  人  杜常安  
上列當事人間確定訴訟費用額事件，抗告人對於中華民國110年6
月4日臺灣雲林地方法院110年度家聲字第122號所為裁定提起抗
告，本院裁定如下： 
    主  文
原裁定廢棄。
相對人應給付抗告人之訴訟費用額確定為新臺幣伍萬貳仟捌佰玖
拾柒元，及自本裁定送達翌日起至清償日止，按週年利率百分之
五計算之利息。
抗告訴訟費用由相對人負擔。
    理      由
一、按第一審受訴法院確定訴訟費用額，應對全體訴訟當事人為
    之，並應同時確定訴訟費用額，若當事人中任一人對於確定
    訴訟費用額之裁定不服，因對全體訴訟當事人必須合一確定
    ，其效力與應負擔之金額自應及於全體訴訟當事人。抗告人
    杜翎瑄對原裁定提起抗告，因與賴霖珍、杜常勝同為原裁定
    之聲請人，依民事訴訟法第56條第1 項第1 款規定，其效力
    應及於賴霖珍、杜常勝，爰將賴霖珍、杜常勝列為視同抗告
    人，合先敘明。
二、抗告意旨略以：關於第一審判決雖認相對人（原告)對於被
    繼承人所遺之不動產〈即雲林縣○○市○○○段○○○○段000○00地號
    土地、雲林縣○○市○○○段○○○○段000○號房屋〉有遺產繼承權存
    在，但此部分判決，因程序上瑕疵經二審判決廢棄，判決主
    文未認此部分訴訟費用應由抗告人負擔，此部分之訴訟費用
    2870元應由相對人負擔，原裁定即未合，爰提起抗告，求為
    廢棄原裁定等語。
三、按法院未於訴訟費用之裁判確定其費用額者，第一審受訴法
    院於該裁判有執行力後，應依聲請以裁定確定之；依第一項
    確定之訴訟費用額，應於裁定送達之翌日起，加給按法定利
    率計算之利息，此為家事訴訟事件所準用，家事事件法第51
    條、民事訴訟法第91條第1項、第3項定有明文。次按應負利
    息之債務，其利率未經約定，亦無法律可據者，週年利率為
    百分之五，民法第203條亦有規定。而所謂訴訟費用，包括
    裁判費及同法第77條之23至第77條之25所定之費用；惟按第
    77之23條第1、4項分別規定，訴訟文書之影印費、攝影費、
    抄錄費、翻譯費，證人、鑑定人之日費、旅費及其他進行訴
    訟之必要費用，其項目及標準由司法院定之。郵電送達費及
    法官、書記官、執達員、通譯於法院外為訴訟行為之食、宿
    、舟、車費，不另徵收，此部分已非由當事人負擔之訴訟費
    用，於法院確定訴訟費用額時，無須予以納入（司法院96年
    1月8日院台廳民一字第0960000572號函可資參照）。依上開
    規定，除證人、鑑定人之旅費外，當事人自行支出之交通費
    及郵電送達費，均非屬訴訟必要費用之項目；又文書影印之
    費用應依司法院訂定之法院辦理民事事件訴訟文書之影印、
    攝影、抄錄及翻譯費徵收標準辦理，由法院依徵收標準開立
    收據為憑。
四、經查：
　㈠本件抗告人(即被告兼反請求原告)與相對人(即原告兼反請求
    被告)間請求分割遺產等事件，經原審法院於民國107年4月2
    5日以106年度家繼訴字第4號判決，其主文為：「確認原告
    杜常安（即相對人）就附表三編號1至2之不動產標示欄所示
    不動產之特留分比例12分之1繼承權存在。被告杜常勝、賴
    霖珍、杜翎瑄（即聲請人）應就前項不動產以遺囑繼承登記
    為原因，於民國106年8月28日所為繼承登記，於侵害原告特
    留分之範圍塗銷，並辦理登記予原告應有部分12分之1。被
    告賴霖珍應給付被繼承人杜希海之全體繼承人新臺幣（下同
    ）900,000元，及自106年12月9日起至清償日止，按週年利
    率5%計算之利息。原告其餘之訴駁回。訴訟費用17,236元，
    由原告負擔4,468元，餘由被告負擔。本判決第三項原告勝
    訴部分，於原告以300,000元供擔保後，得假執行。但被告
    如以900,000為原告預供擔保，得免為假執行。原告其餘假
    執行聲請駁回。反請求被告杜常安應給付反請求原告杜常勝
    、杜翎瑄各為33,750元，及自107年3月8日起至清償日止，
    按週年利率5%計算之利息。反請求原告其餘之訴駁回。反請
    求訴訟費用11,890元，由反訴被告負擔1,189元，餘由反訴
    原告負擔。本判決第八項反請求原告勝訴部分，得假執行。
    但反請求被告如以33,750元反請求原告預供擔保，得免為假
    執行。反請求原告其餘假執行聲請駁回。」
 ㈡抗告人不服提起第二審上訴，相對人則僅提起部分附帶上訴(
   即於一審請求賴霖珍給付131萬7200元本息，及請求杜翎瑄、
   杜常勝應給付4萬7200元本息，就此原審僅判准賴霖珍給付90
   萬元本息，而駁回相對人其餘請求，相對人就其中11萬7200
   元附帶上訴及為訴之變更），經本院於109年8月12日以107年
   度家上字第52號判決「原判決主文第一、二、三項，及該部
   分假執行之宣告暨訴訟費用（除確定部分外）之裁判均廢棄
   。上開廢棄關於「命上訴人杜常勝、賴霖珍、杜翎瑄（即聲
   請人）應就如附表三編號1、2所示不動產以遺囑繼承登記為
   原因，於106年8月28日所為繼承登記，於侵害被上訴人（即
   相對人）特留分之範圍塗銷」，及命上訴人賴霖珍給付90萬
   元本息部分，被上訴人在第一審之訴及假執行之聲請均駁回
   。附帶上訴及變更之訴均駁回。上訴部分第一審（除確定部
   分外）、第二審訴訟費用，均由被上訴人負擔。附帶上訴（
   含變更之訴）訴訟費用由附帶上訴人負擔。
 ㈢又相對人不服再提起第三審上訴，經本院於109年11月10日以1
   07年度家上字第52號裁定以其上訴不合法駁回上訴，又經相
   對人對前揭駁回上訴之裁定，提起抗告，經最高法院於110年
   3月31日以110年度台抗字第60號裁定駁回，且經確定在案。
   前述事實，業經本院調閱上開案件電子卷證及各該判決，查
   核無誤。而就原審法院一審判決主文第一項「確認原告杜常
   安（即相對人）就附表三1至2之不動產標示欄所示不動產之
   特留分比例12分之1繼承權存在」，係經本院前揭判決認此部
   分屬訴外裁判，予以廢棄，而無庸另為改判。此部分並非抗
   告人對一審判決未上訴而告確定，而應由抗告人負擔訴訟費
   用。是原裁定認此部分之訴訟費用2,870元(即原告確認於被
   繼承人所遺之不動產〈即雲林縣○○市○○○段○○○○段000○00地號
   土地、雲林縣○○市○○○段○○○○段000○號房屋〉有遺產繼承權存
   在，訴訟標的計為267,117元)，經第二審判決認由上訴人（
   即抗告人）負擔，容有誤解。
四、再觀諸抗告人所提出之訴訟費用計算書、繳費單據，依前述
    裁判主文關於訴訟費用所示負擔，兩造於各審級應負擔之訴
    訟費用金額詳如原裁定附表所示(但應將前述2,870元列為相
    對人負擔而非抗告人負擔)，是抗告人所應負擔之訴訟費用
    合計為1萬0701元，相對人應負擔之訴訟費用合計為7萬6128
    元（即17,236＋1,189＋56,703＋1,000＝76,128】。又抗告人已
    預納之訴訟費用為6萬3598元，相對人已預納之訴訟費用為2
    萬3231元，故經抵銷後，計得相對人應給付予抗告人之訴訟
    費用差額確定為5萬2897元，應確定為如主文所示金額，並
    加給自本裁定送達翌日起至清償日止，按法定週年利率5%計
    算之利息，而原裁定認相對人應給付抗告人之訴訟費用額確
    定為5萬0027元本息，即有未合，抗告意旨指摘原裁定不當
    ，求予廢棄改判，為有理由，爰由本院將原裁定廢棄，並改
    判如主文第二項所示。
五、本件抗告為有理由。裁定如主文。
中　　華　　民　　國　　110 　年　　7 　　月　　30　　日
                     家事法庭 審判長法  官  丁振昌

                                    法  官  蔡孟珊

                                    法  官  李素靖
上為正本係照原本作成。
不得再抗告。　　　　　　　　　　　　　　　　　　　　
中　　華　　民　　國　　110 　年　　7 　　月　　30　　日

                                    書記官  林虹妤